臺灣基隆地方法院刑事判決　　　　　　　94年度簡上字第27號
上　訴　人　臺灣基隆地方法院檢察署檢察官
被　　　告　乙○○　男　29歲（民國64年6 月4 日生）
輔　佐　人
即被告之母　丙○○○
指定辯護人　義務辯護人林宇文律師
上列上訴人因被告竊盜案件，不服本院93年度瑞簡字第118 號中
華民國93年12月31日第一審簡易判決（聲請案號：93年度速偵字
第471 號）提起上訴，及移送併案審理（94年度偵字第72號），
本院管轄之第二審合議庭判決如下：
    主  文
原判決撤銷。
乙○○連續竊盜，處拘役拾日，如易科罰金以佰元折算壹日，
緩刑貳年。
    事  實
一、乙○○自民國90、91年間開始出現幻聽、被害妄想等精神症
    狀，其後才開始酗酒，並未規則就醫，於93年8 月31日經長
    庚醫院診斷為精神分裂症、酗酒，又因精神分裂症、酒精依
    賴，自93年9 月3 日起至93年10月1 日於行政院衛生署基隆
    醫院精神科急性病房住院（上開2 醫院所開立之診斷證明書
    影本分別附於臺灣基隆地方法院檢察署93年度速偵字第471
    號偵查卷第18頁、第17頁），為精神分裂症病患（後於93年
    12 月31 日領有重度精神病之身心障礙手冊），於下列行為
    時為精神耗弱人，竟基於意圖為自己不法所有之概括犯意，
    先後2 次為下列竊盜行為：
    (一)乙○○於93年10月15日中午12時許，在台北縣瑞芳鎮○○
      路○ 段167 號甲○○○所經營之來泰記商店內乘看店之甲○○○之母不注意之際，徒手竊取店內價值新台幣（下同
      ）280 元之三多利威士忌酒一瓶，得手後予以飲用。
    (二)乙○○於93年12月12日晚上10時20分許，在台北縣瑞芳鎮
      ○○街23號7 —11超商店內，竊取店內價值250 元之三多
      利威士忌酒角瓶1 瓶，得手後藏於衣服口袋內，適為該店
      之負責人丁○○發現，乙○○欲離去時僅結帳10元之1 罐
      紅茶，經丁○○詢問乙○○是否還有東西未結帳，乙○○
      答稱沒有東西，丁○○乃報警當場查獲乙○○，並起獲乙○○所竊得之上開三多利威士忌酒角瓶1 瓶（已發還被害
      人丁○○）。
    (三)乙○○於93年12月12日晚上10時20分許為警查獲後，於93
      年12月13日中午12時30分至13時許警訊時將於93年10月15
      日竊盜之上情供出，警方遂查知該情。
二、案經台北縣政府警察局瑞芳分局就乙○○於93年12月12日晚
    上10時20分許竊盜部分於93年12月13日下午2 時30分報告臺
    灣基隆地方法院檢察署檢察官偵查聲請簡易判決處刑。又案
    經台北縣政府警察局瑞芳分局就乙○○於93年10月15日竊盜
    部分於93年12月13日報告臺灣基隆地方法院檢察署檢察官偵
    查後移送併案審理。
    理  由
一、右揭事實，業據被告乙○○於警訊、偵訊、本院準備程序及
    審判時坦承不諱，核與證人甲○○○於警訊之證述及被害人
    丁○○於警訊時指述時之情節相符，且有被害人丁○○立具
    之贓物認領保管單1 紙（聲請簡易判決處書及原審簡易判決
    書均誤載為贓物認領保管收據1 紙）及起獲贓物照片1 張（
    聲請簡易判決處書及原審簡易判決書漏未記載）附卷可稽，
    被告之自白與事實相符，可以採信，事證明確，被告犯行至
    堪認定，應依法論科。
二、核被告所為，係犯刑法第320 條第1 項之竊盜罪。被告先後
    2 次竊盜犯行，時間緊接，所犯罪名相同，顯係出於概括之
    犯意為之，為連續犯，應依刑法第56條之規定論以1 竊盜罪
    ，並加重其刑。而查被告於臺灣基隆地方法院檢察署93年度
    速偵字第471 號案件偵查時提出其於93年8 月31日經長庚醫
    院診斷為「精神分裂症、酗酒」之診斷證明書影本，及經行
    政院衛生署基隆醫院診斷為「精神分裂症、酒精依賴」，自
    93年9 月3 日起至93年10月1 日於行政院衛生署基隆醫院精
    神科急性病房住院之診斷證明書影本，又於本院94年3 月14
    日準備程序時提出於93年12月31日領有之重度精神病身心障
    礙手冊影本及南光神經精神科醫院出具診斷為「精神分裂病
    」，自93年12月22日入院至94年3 月14日仍住院治療之診斷
    證明書影本，蒞庭檢察官對於被告行為時之精神狀態為何，
    向本院聲請將被告送鑑定，本院乃將被告送請行政院衛生署
    基隆醫院作精神鑑定，鑑定結論認「個案於90年間開始出現
    幻聽、被害妄想等精神症狀，其後才開始酗酒，兼且有長庚
    、南光、署立基隆醫院等多家醫院之詳細治療病史，故個案
    應為精神分裂病而非單純之酒癮或酒精性精神病，然而個案
    之犯行並非出於精神分裂之極度混亂，亦非出於精神症狀之
    直接、不可抗拒影響所致，故推定個案於犯案當時只有精神
    耗弱而未達到心神喪失。」此有該院精神鑑定報告書1 份存
    卷可考，是以，被告行為時確處於精神耗弱之狀態，堪可認
    定。被告行為時既有精神耗弱之情形，應依刑法第19條第2
    項之規定減輕其刑，並先加後減之。原審以被告罪證明確，
    援引刑法第320 條第1 項、第41條第1 項前段、罰金罰鍰提
    高標準條例第1 條前段、第2 條，量處被告拘役10日，並諭
    知易科罰金之折算標準，固非無據，惟被告另犯事實欄一(一)
    部分之刑法第320 條第1 項竊盜犯行（即移送併案審理部分
    ），與原審認罪科刑部分有連續犯裁判上一罪之關係，應為
    聲請簡易判決處刑效力所及，本應併予審理，惟原審未及斟
    酌此點，容有未洽，檢察官持此提起上訴，指摘原審判決不
    當，非無理由，自應由本院管轄之第二審合議庭將原審判決
    予以撤銷改判。爰審酌被告為精神分裂症病患、品行，犯罪
    之動機、目的、手段、犯罪所生之損害、所得財物價值非高
    及犯罪後坦承犯行等一切情狀，量處如主文所示之刑，並諭
    知易科罰金之折算標準，以示儆懲。末查被告前未曾受有期
    徒刑以上刑之宣告，有臺灣基隆地方法院檢察署刑案資料查
    註紀錄表及臺灣高等法院被告全國前案紀錄表各1 份附卷可
    佐，被告犯罪後已深知悔悟，又被告自93年12月22日起至本
    院94年5 月31日審判時仍在南光神經精神科醫院住院中（有
    診斷證明書在卷可憑），且參以被告之母業已將被告在來泰
    記商店竊盜三多利威士忌酒一瓶之價錢280 元清償予甲○○○（業據甲○○○於警訊時證述在卷），本院認被告經此教
    訓後，當知警惕，應無再犯之虞，因認其所宣告之刑，以暫
    不執行為適當，併予宣告緩刑2 年，以勵來茲而啟自新。
據上論斷，應依刑事訴訟法第455 條之1 第3 項、第369 條第1
項前段、第364 條、第299 條第1 項前段，刑法第56條、第320
條第1 項、第19條第2 項、第41條第1 項前段、第74條第1 款，
罰金罰鍰提高標準條例第1 條前段、第2 條，判決如主文。
本案經檢察官黃鴻達到庭執行職務
中　　華　　民　　國　　94　　年　　6 　　月　　14　　日
                  刑事第三庭審判長法  官  鄭景文
                                  法  官  曾雨明
                                  法  官  王美婷
以上正本證明與原本無異。
不得上訴。
中　　華　　民　　國　　94　　年　　6 　　月　　14　　日
                                  書記官  陸清敏
附錄論罪科刑依據之法條：
刑法第320條第1 項：
意圖為自己或第三人不法之所有，而竊取他人之動產者，為竊盜
罪，處五年以下有期徒刑、拘役或五百元以下罰金。
